【裁判字號】    99,易,648
【裁判日期】    990727
【裁判案由】    詐欺等
【裁判全文】
臺灣苗栗地方法院宣示判決筆錄           99年度易字第648號
公  訴  人  臺灣苗栗地方法院檢察署檢察官
被      告  丙○○
指定辯護人  本院公設辯護人  乙○○
上列被告因詐欺等案件（起訴案號：99年度偵字第2770號），本
院於中華民國99年7 月27日下午4 時許，在本院第5 法庭宣示判
決，出席職員如下：
                審判長法  官  柳章峰
                      書記官  陳采瑜
                      通  譯  顏子濱
法官起立朗讀判決主文、犯罪事實要旨、處罰條文、附記事項，
及告以上訴限制、期間並提出上訴狀之法院，且諭知記載其內容
：
一、主  文：
    丙○○犯共同偽造公文書罪，處有期徒刑壹年參月。扣案偽
    造之「臺灣省法務部行政執行署－職稱：保管科－姓名：劉
    耀祖」識別證壹張、「台北地方法院地檢署監管科」公文書
    壹紙、「個人資料外洩授權止付申請書」壹紙、門號000000
    0000號LG廠牌行動電話壹支（內含晶片）、黑色公事包壹個
    ，及未扣案偽造之「臺灣臺北地方法院檢察署印」之印章壹
    顆均沒收。
二、犯罪事實要旨：
（一）丙○○與真實姓名年籍均不詳綽號「小董」、「小三」之
      成年男子及其等所屬詐騙集團之成員，共同意圖為自己不
      法之所有，基於偽造公文書、行使偽造特種文書、僭行公
      務員職權及詐欺取財之犯意聯絡，於民國99年5 月17日晚
      上，在台中市○○路某KTV 內，由綽號「小董」男子吸收
      丙○○加入該詐騙集團擔任「車手」，負責出面冒充司法
      人員向受騙者取款。翌日（即18日）上午8 時30分許，在
      台中市○○路與太原路口附近之「7 ─11便利超商」，丙
      ○○坐上由綽號「小董」男子所駕駛之自用小客車，車內
      另有綽號「小三」男子，丙○○甫上車，即將個人之大頭
      照交給「小三」轉貼在偽造之「臺灣省法務部行政執行署
      －職稱：保管科－姓名：劉耀祖」識別證上，以備取款時
      佩帶用以取信被害人，3 人從台中市出發北上，在高速公
      路上繞，等待詐騙集團之指示電話，以便可立即前往受騙
      者所在地取款，途中在苗栗地區之某不詳便利超商，由丙
      ○○下車進入店內，拿取詐騙集團成員傳真來之偽造「台
      北地方法院地檢署監管科」、「個人資料外洩授權止付申
      請書」等公文書各1 張，至車上交給綽號「小董」男子，
      由綽號「小董」男子持刻有「臺灣臺北地方法院檢察署印
      」之偽造印章1 顆（未扣案），沾上紅色印泥（未扣案）
      ，蓋在上開2 張偽造公文書右方，完成偽造公文書之行為
      ，以利丙○○於取款時出示取信受騙者，足生損害於法務
      部行政執行署、臺灣台北地方法院檢察署及劉耀祖本人。
      同日上午10時許，彼等所屬詐騙集團成員假冒警察人員及
      「王法官」，以電話向苗栗縣竹南鎮民甲○○謊稱：其身
      分證件遭冒用涉及詐欺案件，其在金融機構之資產將遭凍
      結，要求甲○○提領新台幣（下同）50萬元，交給司法人
      員劉耀祖保管，以避免資產遭凍結，約2 至3 日即會將款
      項歸還云云，以此詐術使甲○○信以為真，因此陷於錯誤
      ，遂從個人郵局及農會帳戶各提領30萬元、20萬元，並回
      家等待劉耀祖前來取款，甲○○旋發覺有異報警處理，苗
      栗縣警察局竹南分局中港派出所員警會同甲○○，至詐騙
      集團成員約定之苗栗縣竹南鎮○○街323 之1 號前埋伏，
      同日下午2 時許，丙○○與綽號「小三」、「小董」男子
      ，抵達苗栗縣竹南鎮○○街323 之1 號附近（起訴書誤為
      苗栗縣竹南鎮○○街甲○○住處附近），綽號「小董」男
      子交給丙○○門號0000000000號LG廠牌行動電話1 支給丙
      ○○，要求丙○○下車後依電話指示行事，丙○○先在車
      上換穿襯衫及西褲，並將上開偽造之公文書2 張放入黑色
      公事包後攜帶下車，待見到甲○○時，丙○○復出示上開
      偽造之識別證，向甲○○表示係前來取款之司法人員，要
      求甲○○出示身分證，而僭行執行財產扣押之公務員職權
      ，然旋為在旁埋伏之員警逮捕而取財未遂，警方並當場扣
      得上開偽造之識別證、行動電話1 支、黑色公事包1 個及
      丙○○未及出示之上開偽造公文書等物品。
（二）案經苗栗縣警察局竹南分局報請台灣苗栗地方法院檢察署
      檢察官偵查起訴。
三、處罰條文：
    刑法第211 條、第216 條、第212 條、第158 條第1 項、第
    339 條第3 項、第1 項。
四、附記事項：
（一）按「刑法上偽造文書罪，係著重於保護公共信用之法益，
      即使該偽造文書所載名義製作人實無其人，而社會上一般
      人仍有誤信其為真正文書之危險，仍難阻卻犯罪之成立，
      況上訴人所偽造之機關現仍存在，其足生損害於該機關及
      被害人，了無疑義」（最高法院54年臺上字第140 號判例
      意旨參照）；又刑法上所稱之「公文書」，係指公務員職
      務上製作之文書，與其上有無使用「公印」無涉；若由形
      式上觀察，文書之製作人為公務員，且文書之內容係就公
      務員職務上之事項所製作，即令該偽造之公文書上所載製
      作名義機關不存在，或該文書所載之內容並非該管公務員
      職務上所管轄，然社會上一般人既無法辨識而仍有誤信為
      真正之危險，仍難謂非公文書。本案偽造之「台北地方法
      院地檢署監管科」、「個人資料外洩授權止付申請書」，
      其上所蓋用之印文，係偽造之「臺灣臺北地方法院檢察署
      印」公印文，且其中「台北地方法院地檢署監管科」上載
      有「法官王吉生」之姓名，係就被害人涉有違反防制洗錢
      條例罪名，依法清查被害人之財產等命令等情，自有表彰
      該等公署公務員本於職務而製作之意思，縱該等文書所載
      內容係屬虛構，亦屬公文書。查被告丙○○在苗栗地區之
      某不詳便利超商，拿取詐騙集團成員傳真來之偽造「台北
      地方法院地檢署監管科」、「個人資料外洩授權止付申請
      書」等公文書各1 張，至車上交給綽號「小董」男子，由
      綽號「小董」男子持刻有「臺灣臺北地方法院檢察署印」
      之偽造印章1 顆（未扣案），沾上紅色印泥（未扣案），
      蓋在上開2 張偽造公文書右方，完成偽造公文書之行為，
      已據被告丙○○向本院供述甚明，此部分偽造公文書犯行
      ，因與起訴部分，有想像競合犯之裁判上一罪關係，復經
      公訴檢察官當庭追加起訴，本院自應一併予以審理。
（二）又按基於一個犯罪決意，實施數犯罪構成要件之行為，彼
      此實施行為完全、大部分或局部同一，得評價為一個犯罪
      行為論以想像競合犯，被告丙○○偽造公文書、行使特種
      文書及冒充公務員行使職權，均係從事施行詐術之詐欺取
      財犯行之一部，且於行使偽造特種文書之時，即同時著手
      於冒充公務員行使職權罪構成要件之實行，是以被告丙○
      ○所犯之偽造公文書、行使特種文書、冒充公務員行使職
      權及詐欺取財4 罪間，應具有犯罪時間上之重疊關係，可
      評價為一行為觸犯數個相異之罪名，為想像競合犯，應依
      刑法第55條之規定，從較重之偽造公文書罪論處。
（三）沒收部分：
 （1）扣案之偽造「台北地方法院地檢署監管科」公文書、「個
      人資料外洩授權止付申請書」各1 紙，雖尚未交付給被害
      人甲○○，惟因係被告丙○○與詐騙集團所有預供詐騙之
      用，應依刑法第38條第1 項第2 款之規定，予以宣告沒收
      （因係原件整份諭知沒收，故其上所蓋用偽造之公印文各
      1 枚，無庸另為沒收之諭知）。
 （2）扣案偽造之「臺灣省法務部行政執行署－職稱：保管科－
      姓名：劉耀祖」識別證1 張，門號0000000000號LG廠牌行
      動電話1 支（內含晶片）、黑色公事包1 個，分別係被告
      丙○○所有或所屬詐騙集團成員所有，供本案犯罪所用之
      物，已據被告丙○○供述甚明，應依刑法第38條第1 項第
      2 款規定，宣告沒收。
 （3）至偽造之「臺灣臺北地方法院檢察署印」印章1 顆，雖未
      經扣案，惟據被告丙○○向本院供稱：放在車上已被綽號
      「小董」、「小三」男子拿走等語，並無證據證明該顆印
      章已經滅失，仍應依刑法第219 條之規定，予以宣告沒收
      。
 （4）另未扣案之紅色印泥1 個，因未據扣案，又非違禁物，為
      免將來執行之困難，本院不另為沒收之諭知，附此敘明。
五、協商判決除有刑事訴訟法第455 條之4 第1 項第1 款於本訊
    問程序終結前，被告撤銷協商合意或檢察官撤回協商聲請者
    ；第2 款被告協商之意思非出於自由意志者；第4 款被告所
    犯之罪非第455 條之2 第1 項所定得以協商判決者；第6 款
    被告有其他較重之裁判上一罪之犯罪事實者；第7 款法院認
    應諭知免刑或免訴、不受理者情形之一，及違反同條第2 項
    「法院應於協商合意範圍內為判決；法院為協商判決所科之
    刑，以宣告緩刑或2 年以下有期徒刑、拘役或罰金為限」之
    規定者外，不得上訴。
六、如有前項得上訴之情形，若不服本件判決，得自收受判決筆
    錄送達之日起10日內，向本院提出上訴書狀，上訴於第二審
    法院。
中    華    民    國    99    年    7     月    27    日
                  台灣苗栗地方法院刑事第三庭
                            書記官  陳采瑜
                      審判長法  官  柳章峰
以上正本係照原本製作。
                            書記官  陳采瑜
中    華    民    國    99    年    7     月    27    日

司法院資訊處製作；財團法人民間司法改革基金會備份。
